【裁判字號】    89,訴,2434
【裁判日期】    901226
【裁判案由】    損害賠償
【裁判全文】
臺灣臺北地方法院民事判決  八十九年度訴字第二四三四號
    原      告  丁○○
    法定代理人  蔡金花
    被      告  丙○○
    被      告  乙○○
右當事人間請求損害賠償事件，本院判決如左：
    主    文
原告之訴及假執行之聲請均駁回。
訴訟費用由原告負擔。
    事    實
甲、原告方面：
一、聲明：
    （一）被告應連帶給付原告新台幣（下同）八十六萬八千四百五十六元及自起訴
          狀繕本送達翌日起至清償日止，按週年利率百分之五計算之利息。
    （二）告大眾綜合證券股份有限公司（下稱大眾證券）應給付原告一萬八千六百
          五十元及利息。
    （三）原告願供擔保，聲請宣告假執行。
二、陳述：
    （一）原告於八十七年五月十八日經由共同被告甲○○介紹，向被告大眾公司松
          江分公司申請開立股票買賣帳戶及信用交易帳戶，以為融資買賣股票之用
          ，並由被告大眾公司協理指派並介紹被告乙○○與原告認識，由被告陳春
          梅為原告辦理下單買賣股票，嗣原告因擬出國久居，遂將帳戶內除中國電
          器之股票全數賣出，並於八十七年六月十二日償還信用帳戶之融資，將中
          國電器股票六十張轉換為現股持有。而原告亦於同年月十七日出國，八十
          八年一月十一日返國。原告於八十七年七月間因擬出售前開中國電器股票
          ，惟集保存摺內之股票竟全數遭人賣，因當時原告人在國外無法返國處
          理，延至八十八年一月十一日返國後辦理集保存摺補登資料後，始告發現
          原告股票帳戶自八十七年七月六日起即持續遭人用買賣，而中國電器股
          票於八十  七年七月六日全部遭人賣出，原告於同年月二十二日親至被告
          大眾證券松江分公司交，雖未得要領，惟查悉為原告辦理下單買賣之被
          告乙○○並不具業務員資格，嗣後更查出實際具名執行買賣業務者為被告
          丙○○；且原告至被告大眾證券抗議後，原告前開帳戶自八十八年一月二
          十二日起至八十八年二月三日止，仍十一筆買賣未經原告之授權完成交割
          。
    （二）被告乙○○並無業務員資格，依法不得為客戶辦理買賣交割，卻違法辦理
          前開業務，被告蔣秀芬亦明知被告乙○○無業務員資格，而配合被告陳春
          梅違法執行業務，致原告之中國電器股票為被告林春榮賣，依民法第一
          百八十四條、第一百八十五條規定，應負連帶賠償責任；被告大眾公司本
          應盡善良管理人之注意義務，竟未能盡監督之責，除應與其他被告負連帶
          賠償責任外，依民法第一百八十八條第一項規定，更應與被告丙○○、陳
          春梅負連帶責任，原告於八十七年七月九日曾自協和證券出售中國電器股
          票十六張，每股三十一．七元，而原告本擬將被告大眾證券帳戶內之股票
          一併售出，以每股三十一．七元計，共計一百九十萬二千元，原告於八十
          八年八月十六日將被告事後轉入之股票出售，得款一百零五萬一千三百二
          十八元，其間差額八十五萬零六百七十二元；原告於大眾銀行開立之活期
          儲存款帳戶，於八十七年六月二十二日當天結存餘額為一萬九千六百六十
          二元，被告甲○○以該帳戶進出，以致該帳戶僅存一千八百七十元，造成
          原告存款損失一萬七千七百八十四元，二者合計八十六萬八千四百五十六
          元，爰依民法第一百八十四條第一項、第一百八十五條，請求被告連帶給
          付上款及法定遲延利息。又被告大眾證券為被告乙○○、丙○○之僱用人
          ，依民法第一百八十四條、第一百八十八條第一項，應與被告乙○○、蔣
          秀芳負連帶清償之責。
    （三）又原告自開戶日起至八十七年六月十七日止，期間因買賣股票所生之手續
          折讓費計一萬八千六百五十四元，被告大眾證券本應支付予原告，竟將之
          交付予被告甲○○，爰依契約關係，請求被告大眾證券給付上款及法定遲
          延利息。
    （四）對被告抗辯所為之陳述：
      １、原告並未授權被告甲○○為股票之買賣。證券交易法第一百五十八條第一
          項規定：「證券經紀商接受於有價證券集中交易市場為買賣之受託契約，
          應依證券交易所所訂受託契約準則訂定之」。而臺灣證券交易所股份有限
          公司證券經紀商受託契約準則第四條第三項規定，代理人須先取得委託人
          之委託書方得代辦委託買賣及在業務憑單上簽章。又台灣證券交易股份有
          限公司營業細則第七十五條第一項規定，證券經紀商於受託開戶時，應先
          與委託人訂定受託契約，載明證券經紀商與受託人之權利義務關係，並認
          定以本公司章、程本營業細則、有關公告及證券經紀商受託契約準則為其
          契約之一部。故受託契約準則第四條第三項規定，為契約之內容，則代理
          人須先取得委託人之委任書方得代辦委託買賣，始為合法代理。被告林茂
          榮既未取得原告之委託書，其所為代理，即非合法，被告甲○○賣原告
          之股票所受損害，被告即應負連帶賠償責任。
      ２、又證券商經營證券業務，不得受理非本人或未具客戶委任書之代理人開戶
          、申購、買賣或交割。為證券管理規則第三十六條第十三款所明定；證券
          商之負責人及業務人員管理規則第十六條第二項第十七款規定，證券商之
          負責人或業務人員不得受理非本人或未具客戶委任書之代理人開戶、申購
          、買賣或交割。此係為保護投資人之利益，以免投資人在無權代理或賣
          之情形下受有損害，而課予相關人員遵守之義務。被告大眾證券、丙○○
          、乙○○違反前開規定，依民法第一百八十四條第二項規定，自應負賠償
          責任。
      ３、原告自開戶後至出國前均係委託被告乙○○下單買賣，並非被告丙○○，
          原告根本不認識被告丙○○，此由被告大眾公司所交付之買賣報告書及交
          割憑單足證。告自開戶時起即以融資融券方式買賣股票，嗣因出國久居而
          將融資轉為現股持有，並向被告乙○○及證人許進順辭行，倘原告無出國
          打算，根本無需清償融資，原告自開戶後下單頻繁，與業務員往來十分熟
          絡，原告出脫全部股票，保留中國電器股票且清償融資，即使原告不主動
          說明原因，業務員亦會詢問關切。故原告出國後，被告根本未將對帳單送
          至國外，且原告亦不可能收到對帳單，如何要求更正？
      ４、原告因遠在國外無法即時獲知股票行情，故在股票價格接近原告所設定之
          最高點時，即擬全數出售以求獲利了結，原告於八十七年七月九日出售協
          和證券之中國電器股票即因當時價位已達原告認定之高點，而原告於被告
          大眾證券之帳戶在八十七年七月十日、十六日、二十日雖均有中國電器股
          票買賣紀錄，然於七月間除於七月十一日至七月十五日間再為查詢可能有
          中國電器股票外，其餘均處於無股票狀態，原告無從知悉帳戶股票之情形
          。況原告回國抗議，系爭帳戶於八十八年一月二十二日至八十八年二月三
          日竟仍有未經原告授權交易紀錄，且係補足中國電器股票及出售原告出國
          期間該帳戶所購入之股票，被告大眾證券顯然違反前開相關規定。
      ５、按侵權行為所生之「損害」係以侵害行為前後被害人財產狀況加以比較，
          如被害人之財產或利益有積極減少或應得利益而未能獲得者，即屬之。中
          國電器股票自八十七年七月間之高價下跌迄今已無當年之高價，為眾所皆
          知，被告嗣於以一八．二及一五．一補回六萬股之股票返還予原告，但已
          難預期與當時之股價相同，顯不能填補原告所受損害及所失利益。故回復
          原狀顯有重大困難，原告自得請求賠償金錢損害。
      ６、原告自開戶後均係以專線0000－0000或自貴賓室內分機撥八一五
          或八一六向被告乙○○下單，被告乙○○交付予原告之名片確係印有業務
          員字樣，被告大眾公司經原告函詢開戶之營業營業員時，亦不予答覆，顯
          然係規避卸責。
      ７、原告於八十七年七月九日自協和證券出售中國電器股票，原告既有出脫中
          國電器之股票，依照一般經驗法則而言，應無僅出脫十六張之可能，原告
          當時透過電話語音查詢，發現系爭中國電器股票已被人賣，因當時原告
          甫自台灣返回澳洲住家，又恐先生知情，而未及時返台處理，而原告雖曾
          於八十八年一月十一日返台處理婆婆遺產事件，亦無瑕分身，事後幾經與
          許進順連絡無著，始親至被告大眾證券抗議，原告於當日並曾取具當日列
          印之買賣對帳單，股票買賣之日期僅列印至八十七年十二月八日，至八十
          八年一月二十二日及八十八年二月三日計補進中國電器股票六十張。
      ８、為原告辦理開戶之業務人員為訴外人王惠美，並非證人許進順，且原告開
          戶當時簽立之委託人交割給付結算款券劃撥同意書，委託買賣證券受託契
          約上原告簽名下之代理人欄均是空白，故許進順證稱原告表示長期在國外
          ，故委託許進順下單買賣，並不實在。原告取得之被告乙○○名片，係開
          戶時在被告乙○○處取得，證人許進順並未介紹任何營業員予原告。且被
          告大眾公司長期以來違反證券商管理規則第三十六條第十三款證券商不得
          受理非本人或未具客戶委託書之代理人開戶申購、買賣、交割。
三、證據：
    提出融資現金償還申請書、護照、證券存摺、財政部證券暨期貨管理委員會函、
    證券買賣對帳單、名片、活期儲蓄存款存摺、買賣交割憑單、存證信函、中電Ｋ
    線圖。
乙、被告方面：
壹、被告甲○○方面：
    被告甲○○未於言詞辯論期日到場，亦未提出準備書狀作何聲明或陳
貳、被告乙○○部分：
一、聲明：
    駁回原告之訴。
二、陳述：
    被告乙○○僅係助理營業員，不得受理客戶委託買賣下單，與原告並不認識，亦
    從未受理原告之委託。
參、被告大眾證券、丙○○方面：
一、聲明：
    駁回原告之訴；及以供擔保為條件之免假執行宣告。
二、陳述：
    （一）系爭股票買賣帳戶內自八十七年五月十八日開戶之後，所有下單買賣股票
          之行為係原告授權共同被告甲○○代理原告下單委託被告大眾證券經紀買
          賣。原告開戶後至終止帳戶止之受理下單之業務員均係被告丙○○，並非
          乙○○，足見原告自開戶時起即非其親自下單委託大眾公司經紀買賣股票
          ，而係委託他人代為下單委託大眾公司經紀買賣股票，故原告才會不知受
          理下單（委託經紀買賣股票）之大眾證券公司營業員係丙○○。證人許進
          順亦證稱未介紹任何營業員給原告；被告乙○○亦多次否認認識原告並否
          認受理原告股票買賣帳戶之買賣股票之經紀委託，甚且原告於八十八年二
          月尚以存證信函向被告大眾證券詢問其開立系爭股票買賣帳戶時之營業員
          係何人等詞，足證原告並不認識被告乙○○。且系爭帳戶自開戶後至八十
          七年六月十七日期間內之八十餘筆買賣均係甲○○代理委託下單，其出入
          股款均係原告所存入或領用，原告顯然承認授權被告甲○○代為下單委託
          買賣股票，原告自須負授權人之責任；而原告於出國當日及其前後均未向
          被告告知中止授權被告甲○○代為下單買賣股票。且被告大眾證券按月於
          月初將證券買賣對帳單寄到原告約定之連絡地址處，原告於八十七年八月
          初即知道其帳戶內之八十七年七月間之股票異動，原告亦未於接到對帳單
          後一個禮拜內否認買賣股票帳目明細之真正，亦未請求更正，其後數月亦
          均無異議，更足見原告已承認上開股票買賣。
    （二）按證券商管理規則第三十六條第十三款：「證券商不得受理非本人或未具
          客戶委任書之代理人開戶、申購、買賣、交割」之規定及證券商負責人與
          業務人員管理規則第十六條：「證券商之負責人及業務人員，不得有左列
          行為．．．．．．，十七、受理非本人或未具客戶委任書之代理人開戶、
          買賣或交割．．．．．．」之規定，二者均只係行政機關管理證券商及其
          業務人員之行政管理命令，而非效力規定，按上開證券商及其負責人營業
          人員管理規則及證券商管理規則之規定固均課予相關人員證券行政法律義
          務，但其立法目的，均係證券交易行政管理目的，此觀諸證券交易法第四
          十四條第四項規定：「證券商設置標準及管理規則，由主管機關定之。」
          同法第五十四條第二項規定「前項業務人員之職稱由主管機關以命令定之
          。」同法第七十條規定：「證券商負責人與業務人員之管理事項，由主管
          機關以命令定之。」證券商負責人與業務人員管理規則及證券商管理規則
          係依上開證券交易法第四十四條第四項第五十四條第二項及第七十條規定
          之行政命令，均係以對證券商及其從業人員行政管理為目的，且觀諸上開
          證券商負責人與業務人員「管理」規則之名稱及證券商「管理」規則名稱
          亦足見其立法目的只係在「管理」，而非以保護投資人為目的，故自不得
          謂證券商或其從業人員違反上開規定即損害客戶之利益；倘客戶授權其代
          理人，則縱然證券商及其從業人員違反上開規定，客戶反得享其代理利益
          ，此時客戶豈有何損害之可言？違反上開規定，實非即違反保護他人之法
          律。上開管理券商及從業人員之行政管理命令之制定，實乃因常見投資人
          因其未出具代理委任書之書面證據而翻臉不認帳誣指其代理人未經其授權
          進而否認其委託證券公司經紀買賣股票之效力，不僅使證券經紀商有蒙受
          損害之虞並進而使證券市場失序，故乃有上開證券商管理規則第三十六條
          十三款及證券商負責人及業務人員管理規則第十六條第二項第十七款等立
          法課予證券商及其業務人員保全客戶授與代理權予客戶代理人之證據之義
          務，據上所述，足見上開二規定均非為避免投資人受損害而設，原告謂上
          開二規定係保護投資人利益而設顯屬無稽。故原告謂本件被告違反上開規
          定係違反保護投資人之法律之主張為無稽，被告等之行為實無民法第一百
          八十四條規定之損害賠償責任。
    （三）又台灣證券交易所股份有限公司證券經紀商受託契約準則第四條第三項：
          「代理人須先取委託人之委任書，方得代辦委託買賣及在業務憑証上簽章
          。」固經原告與被告大眾公司約定為雙方委託買賣證券受託契約之一部份
          ，然此約定實非約定原告對原告代理人授與代理權行為以委託書為成立之
          方式，此觀諸原告出具聲明書：「立書人（按指原告）同意凡以本人留存
          之同式印鑑辦理之有價證券委託買賣、交割、及契約有關事項之變更（如
          變更地址、電話等）均視同本人之行為」即足見原告授與代理權予其代理
          人之行為實非以委任書為成立方式。故原告主張本件原告對被告甲○○授
          與代理權之行為係以委任書為其成立方式，實顯乏根據。而代理權之授與
          係由「本人」之單獨行為，代理權之授與並非契約，自不適用民法第一百
          六十六條：「契約當事人約定其契約須用一定方式者，在該方式未完成前
          ，推定其契約不成立。」之規定。故被告大眾證券、丙○○受理被告林茂
          榮代理原告下單買賣股票，要無侵權行為之可言。
    （四）代理權關係之當事人為「本人」與「代理人」，若「本人」與「代理人」
          間未曾約定授與代理權行為之成立方式，則殊無任由「本人」藉口未依約
          定方式授與代理權而否認「代理人」之代理權存在而指控代理人侵權之餘
          地。本件另被告甲○○與原告間關於授與代辦為買賣股票經紀委託之權限
          並無須以出具委任書方式為之約定，原告不得藉口無委任書而謂甲○○無
          權代理。原告之代理人與原告間關於原告應以如何方式授與代理權乃原告
          代理人自己之事，實非他人所得干涉，被告大眾公司實無權代原告之代理
          人與原告為任何約定，被告大眾公司與原告間任何約定均不影響原告代理
          人之代理權之取得。本件另被告甲○○由原告授與代理權之事乃非他人即
          被告大眾公司所得干涉。被告甲○○既被原告授權，其代理行為自係合法
          代理。本件原告既授與代理權予被告甲○○，本件甲○○代理原告委託大
          眾公司職員經紀買賣股票之行為對原告自應生完全效力，被告丙○○受理
          甲○○代理原告辦理為委託經紀買賣股票，自無侵害原告之可言。又查被
          告乙○○根本未曾受理甲○○代理原告為委託經紀買賣股票，被告乙○○
          亦無侵害原告之可言；且縱然退一萬步言，假設被告乙○○受理被告林茂
          榮所為代理原告辦理委託經紀買賣股票，亦因本件被告甲○○代理原告代
          辦委託經紀買賣股票之行為於原告與甲○○間係有效代理，被告乙○○自
          無侵害原告之可言。被告丙○○、乙○○既未侵害原告，故被告大眾公司
          絕無因被告丙○○、乙○○之行為而負民法第一八八條之僱用人損害賠償
          責任；又本件被告丙○○、乙○○係受僱於被告大眾證券，並非董事或其
          他有代表權之人，故無民法第二十八條，公司法第二十三條之適用。
    （五）本件原告自行保管系爭股票買賣帳戶集中保管存摺及其印鑑，並自行保管
           系爭股票買賣帳戶之股款進出之大眾銀行六八七六號之銀行存款帳戶存
           摺及其印鑑，其股票根本無被盜賣之可能，何況，縱然被告甲○○於八
           十七年七月六日代理原告委託被告大眾公司及職員丙○○經紀賣出本件
           中電股票六萬股，以原告名義賣出股票之股款依法及依約定於賣出後第
           二天即逕行轉撥入原告之大眾銀行六八七︱六號銀行存款帳戶內，賣股
           票款仍為原告所有，此徵諸原告所提出之存款存摺影本中記載：「八十
           七年七月八日，中電，存入壹百捌拾貳萬壹仟玖佰零三元」即足證被告
           甲○○代理原告以每股三０點五元之價格委託被告丙○○經紀賣出原告
           之中國電器六萬股股票之股款已轉撥入原告上開存款帳戶內，仍為原告
           所有，且原告隨時可領出。故原告並無損失可言。又本件原告之股票買
           賣帳戶集中保管存摺及其印鑑暨股票買賣股款進出之銀行存款帳戶存摺
           及印鑑均為原告自行保管，此亦為原告所不否認。又依原告所書立「委
           託人（指丁○○）交割（集中市場）款券轉撥同意書」明定：「茲同意
           有關立書人委託貴公司（指大眾證券）買賣有價證券應行辦理交割之款
           券，均以立書人於大眾銀行開設之活期（活儲）存款第六八七︱六號銀
           行帳戶及所開設之集保帳戶第六八七︱七號逕行轉撥收付，並免辦交割
           有關憑單之簽章手續。」被告甲○○代理原告委託被告等經紀買賣股票
           ，以原告名義賣出股票之股款當然轉撥入原告銀行存款帳戶，以原告名
           義買進之股票亦均轉撥入原告之股票集中保管帳戶存摺內，被告等無從
           盜賣原告之股票亦無從朋分股款。復查原告所舉最高法八十二年度台上
           第一五六一號民事判決係針對約定折算高價額以詐得股票而於詐得股票
           後隨即賣出之股款即由詐得股票之侵權行為人朋分之具體情事，依誠信
           原則而認回復原狀有重大困難，然查於本件原告丁○○之訴之案件具體
           情事而言，被告等未取得原告股票且亦無朋分原告股票之賣出股款之情
           事，此顯與上開具體情事完全相異，無從適用於本件。
     （六）原告自認系爭帳戶於八十八年一月二十二日至八十八年二月三日竟仍有
           未經原告授權之交易記錄，而此等交易記錄，均係為補回原告先前遭盜
           賣之中國電器之股票六十張，及將原告出國後系爭帳戶遭盜用買進之股
           票全部售出，顯係企圖將原告系爭帳戶回復為未遭盜用前之狀態。且原
           告自認於八十八年八月十六日將被告事後轉入之股票出售，依原告所提
           出「原證三」及「原證五」亦均記載：「八十八年一月二十二日買進中
           電（按即中國電器）五千股及八十八年二月三日買進中電五萬五千股」
           ，並且記載：「八十八年八月十三日，餘額登摺：中國電器六萬股」，
           是則原告實已自認其所有之股票集中保管存摺中仍保有「原狀：中國電
           器六萬股」存在，原告根本無損害可言，原告所有中國電器六萬股股票
           存在之原狀既尚存在，原告實無據以主張其六萬股中國電器股票受侵害
           而請求賠償（即回復原狀）之根據。而損害賠償係以回復他方損害發生
           前之原狀，原狀既已存在，原告主張被告應負賠償責任，即屬無據。
     （七）被告甲○○代原告補回原告股票帳戶存摺先前賣出之六萬股中國電器股
           票亦係原告與另被告甲○○雙方就爭議協商後同意，此亦經證人許進順
           之證詞：「原告說甲○○換的股票他不滿意，甲○○同意買回中電股票
           回復六十張，其他的股票賣掉，不足的部份甲○○補足。」所證實。矧
           查原告亦已領出其存於系爭股票集中保管存摺中國電器股票六萬股，此
           有原告之存卷匯撥書可稽，益足見系爭原告中國電器六萬股未喪失，亦
           可見原告已同意本案共同被告甲○○代理原告之行為，本件自無構成侵
           權行為之可言，即令有之，原告亦未具體指摘何權利受侵害。
     （八）本案原告被告大眾公司間有「委託買賣證券受託契約」存在，本案關於
           原告丁○○或被告大眾證券及其使用人丙○○乙○○等就有關上開契約
           約定事項履行之行為，均無從負侵權行為賠償責任，故本件原告所指訴
           之被告行為自不構成侵權行為。何況，原告自開立本件系爭股票買賣帳
           戶後至民國八十八年二月間原告之買賣股票之經紀委託既均係授權本件
           被告甲○○代理為之。自原告開戶後至民國八十八年二月間，均係本案
           另被告甲○○代理原告下單（買賣股票之經紀委託）買賣股票，而原告
           於接到股票買賣對帳單後均無異議，亦足證原告授權甲○○代理為股票
           買賣經紀之委託（下單）。
     （九）又按民法一百八十八條規定：「受僱人因執行職務，不法侵害他人之權
           利者，由僱用人與行為人連帶負賠償責任。」其要件必須係「侵害他人
           權利」，故必須受僱人之行為符合民法第一百八十四條第一項前段：「
           因故意或過失，不法侵害他人權利者」，僱佣人始須與受僱人連帶負賠
           償之責。至於受僱人倘若有民法第一百八十四條第一項後段：「故意以
           違背善良風俗之方法加損害於他人」或有民法第一百八十四條第二項：
           「違反保護他人之法律致他人受損害」之情形，僱佣人均不須負連帶賠
           償責任。原告既主張被告丙○○、乙○○違反保護他人之法律致損害原
           告，僱佣人即被告大眾證券公司實無依民法第一百八十八條負賠償責任
           之理；又被告丙○○只係被告大眾公司之受僱人即使用人，被告丙○○
           之職位為營業員，此為原告所自承，按營業員不得兼辦開戶業務，此為
           法有明定，實際上，被告丙○○未承辦客戶開戶業務，且原告自開戶後
           即授權本案另被告甲○○代原告下單（買賣股票之經紀委託），又自原
           告開戶後至民國八十八年一月間，本案另被告甲○○代理原告下單（買
           賣股票之經紀委託）買賣股票數十筆，原告於接到股票買賣對帳單後均
           無異議，亦已足證原告合法授權甲○○代理為股票買賣經紀之委託（下
           單），被告丙○○實無從知曉於原告授予代理權給另被告甲○○時原告
           是否遵守出具代理權之授權書面之規定，被告丙○○實無從負侵權行為
           責任；又原告與被告大眾證券間並無手續費折讓之約定。
     （十）證人許進順於處理原告及其他客戶授權甲○○代理下單之事宜時未辦妥
           大眾證券應保有客戶授權甲○○代理下單之委任書書面證據之職責，已
           使客戶有翻臉不認帳之機會，使大眾證券公司深陷極大財務風險之虞，
           許進順已嚴重虧於職守，故大眾證券嚴懲許進順而將其自經理人（兼協
           理）降調為專員以儆效尤，而嚴正公司之管理，俾使其他分公司經理人
           知所警惕。大眾證券公司將許進順降調為專員與原告有否向證管會檢舉
           無關，事實上，原告向證管會檢舉之結果只係造成大眾證券遭警告處分
           而已，此等課予大眾證券公司之行政處分極輕微，尚不至於致使大眾證
           券公司遷怒於許進順，許進順自經理人兼協理降職為專員，係連降四級
           之嚴厲處分，已憤而離職失業在家，故無偏袒被告大眾證券之理由。本
           件原告開戶資料係由許進順指示櫃台助理員王惠美協助填載，再經由許
           進順核對，原告以此主張許進順證言不實，並無可採。
三、證據：
    聲請訊問證人許進順。
    理    由
甲、程序方面：
一、被告大眾綜合證券股份有限公司法定代理人於八十九年十一月二十日變更為蔡金
    花，蔡金花於九十年三月二十八日聲明為被告大眾綜合證券股份有限公司法定代
    理人，承受本件訴訟，核無不合，應予准許。
二、本件被告甲○○未於言詞辯論期日到場，核無民事訴訟法第三百八十六條各款所
    列情形，爰依原告之聲請，由其一造辯論而為判決。
乙、實體方面：
一、兩造爭執之要旨：
    原告起訴主張：伊於八十七年五月十八日經由共同被告甲○○介紹，在被告大眾
    證券松江分公司申請開立股票買賣帳戶及信用交易帳戶，由被告大眾證券經理指
    派被告乙○○為伊辦理下單買賣股票，嗣伊擬出國久居，於八十七年六月十二日
    償還信用帳戶之融資，將中國電器股票六十張轉換為現股持有，並於同年月十七
    日出國，同年七月九日伊擬出售前開中國電器股票時，經電話語音查詢結果卻發
    現集保帳戶之股票已全數遭人賣，在八十八年一月十一日辦理集保存摺補登時
    始知前開股票為被告甲○○賣，被告大眾證券嗣雖補足六十張中國電器股票，
    但伊在八十八年八月十六日將前開股票出售，僅得款一百零五萬一千三百二十八
    元，而伊於八十七年七月九日在協和證券以每股三一．七元出售中國電器股票，
    故以每股三一．七元計，伊受有八十五萬零六百七十二元之損害；又伊活期存款
    帳戶在八十七年六月二十二日結存餘額為一萬九千六百六十二元，因被告甲○○
    以前開帳戶買賣股票，侵害伊之存款一萬七千七百九十二元。查被告乙○○並並
    業務員資格，在無授權書之情形下，受理被告甲○○委託將伊集保存摺帳戶內之
    中國電器股票售出，並由具業務員資格之被告丙○○蓋章完成交割手續，被告乙○○、丙○○違法執行業務，被告大眾公司未盡善良管理人之注意義務，應與被
    告甲○○應負共同侵權行為責任；而被告大眾證券依民法第一百八十八條第一項
    規定，亦應與被告丙○○、乙○○負連帶賠償責任。另被告大眾公司依約應給付
    伊手續折讓費一萬八千六百五十四元，爰依民法第一百八十四條第一項前段、第
    二項、第一百八十五條、第一百八十八條第一項規定，請求被告連帶給付八十六
    萬八千四百五十六元及法定遲延利息；依融資融券契約，請求被告大眾證券給付
    一萬八千六百五十四元及法定遲延利息等語。被告乙○○則以：被告與原告並不
    相識，未曾受原告之委託買賣股票等語。被告大眾證券、丙○○則辯稱：原告自
    開戶後即授權被告甲○○買賣股票，原告從未親自委託下單，系爭股票係被告甲○○委託被告丙○○買賣，並非賣；而證券管理規則第三十六條第十三款及證
    券商負責人與業務人員管理規則第十七條規定係主管機關為管理證券業及從業人
    員之便所為之規定，其目的不在保護投資人，被告縱違反前開規定，亦無侵權之
    可言，且被告丙○○在無授權書情形下受理委託買賣，買賣所得均進入原告之活
    存帳戶，原告並無損害，而原告與被告大眾證券約定以原告原留存印鑑即可辦理
    有價證券委託買賣、交割及契約有關變更事項，故授權行為並不以委任書之提出
    為成立要件；而被告丙○○縱構成侵權行為，因被告甲○○於八十七年十月六日
    代理出售之中電股票價金，於同年月八日進入原告帳戶內，為原告實力可得支配
    ，原告亦無損失，且原告自認集保帳戶內之中電股票已經補足，原告縱有損害，
    亦已回復原狀；而原告主張被告乙○○、丙○○係違反保護他人之法律，被告大
    眾證券不負僱佣人責任；再者，被告大眾證券與原告間有契約關係，原告因契約
    所生之損害，即不得以侵權行為請求被告大眾證券負責；另被告大眾證券與原告
    間並無折讓手續費之約定等語。
二、得心證之理由：
    原告主張於八十七年五月十八日在被告大眾證券松江分公司開立股票買賣帳戶及
    信用交易帳戶之事實，業據提出證券存摺為證，且為被告大眾證券所自認。本件
    兩造所爭執者在於原告與被告大眾證券有無約定授權買賣之成立方式？原告有無
    授權被告甲○○以其股票帳戶買賣股票？被告大眾證券、蔣秀芬受理未具授權書
    之買賣，有無違反保護他人之法令？經查：
    （一）按證券商設置標準及管理規則，由主管機關定之，為證券交易法第四十四
          條第四項所明定，同法第七十條規定，證券商負責人與業務人員之管理事
          項，由主管機關以命令定之。故證券商管理規則第三十六條第十三款規定
          ：「證券商不得受理非本人或未具客鳥委任書之代理人開戶、申購、買賣
          、交割。」及證券商負責人與業務人員規則第十六條第十七款證券商之負
          責人及業務人員不得受理非本人或未具客戶委任書之代理人開戶、買賣或
          交割之規定，均係主管機關為便於證券交易行政管理之目的所設之規定，
          為行政命令，並非效力規定，且非以保護投資人為目的，故證券商或其從
          業人員違反前開規定，僅係主管機關得依相關規定處以行政罰，尚不構成
          私法上之侵權行為。
    （二）代理權關係存在於「本人」與「代理人」間，而代理權之授與係「本人」
          之單獨行為，並非契約，自無民法第一百六十六有關契約當事人約定其契
          約須用一定方式者，在該方式未完成前，推定其契約不成立之適用。本件
          原告於開戶時出具聲明書載明：「立書人（按指原告）同意凡以本人留存
          之同式印鑑辦理之有價證券委託買賣、交割、及契約有關事項之變更（如
          變更地址、電話等）均視同本人之行為」，此有被告大眾證券提出且為原
          告所不爭之聲明書在卷足憑，是依前開約定只要持有原告留存之印鑑，即
          得辦理有價證券之委託買賣、交割及契約有關事項之變更，並不須要出具
          委託書，故台灣證券交易所股份有限公司證券經紀商受託契約準則第四條
          第三項固規定：「代理人須先取得委託人之委任書，方得代辦委託買賣及
          在業務憑證上之簽章。」雖為契約內容之一部份，然此僅係約定被告大眾
          證券應依前開規定辦理授權買賣事宜，並非約定原告與原告代理人間之代
          理權行為以委託書為契約成立之要件，況原告與被告大眾證券間並未約定
          被告大眾證券受理未具授權書之買賣之效力，自應認兩造係以主管機關對
          於違反前開規定之效力為約定之效力，而造反前開規定，亦僅係被告大眾
          公司應受行政上之處罰，尚不影響私法契約之效力，故原告主張兩造約定
          代理權之授與應以授權書之出具為成立及生效要件，亦無可採。
    （三）又原告係透過被告甲○○之介紹在被告大眾證券辦理開戶，原告在開戶時
          向被告大眾證券經理許進順表示，其本人長期在國外，以後下單買賣均由
          甲○○代為辦理，故當時許進順並未介紹任何營業員與原告，而由甲○○
          直接向營業員下單之事實，業據證人許進順證述在卷；而原告曾於八十八
          年一、二月間向證人許進順詢問，何以帳戶內之股票不一樣，最後之股票
          數量應為中電六十張，後來換的股票他不喜歡，許進順在當天收盤後找到
          被告甲○○，甲○○同意回復中電股票六十張，將其他的股票賣掉，不足
          的部分由甲○○補足，後來簡小姐跟甲○○一起離開之事實，亦據證人許
          進順證實；原告在八十七年七月九日即已發現集保帳戶之中電股票六十張
          已經遭人賣出，倘原告主張股票係被他人賣屬實，則一依常情而言，原
          告必於當時即向被告大眾證券反應，且前開售出股票之股款，當時尚在原
          告活期存款帳戶內，原告只要通知被告大眾公司停止該股票帳戶之買賣，
          即無可能受有任何損害，然卻悖於常情，延至八十八年一月二十二日始前
          往被告大眾公司松江分公司交，故被告大眾證券、蔣秀芬辯稱原告權被
          告甲○○買賣股票，應堪採信；況原告於出國期間，猶能出售在協和證券
          之股票，則主張因配偶反對伊買賣股票，在國外期間，其配偶與其分秒不
          離，而不敢張揚云云，委無可採。
    （四）綜據右述，原告既係授權被告甲○○買賣股票，被告即無侵權行為之可言
          ，而被告甲○○買賣股票，股款之進出當然係透過原告之活期存款帳戶，
          該帳戶內之款項可能因股票之漲跌而變動，與侵權行為無關，故原告基於
          侵權行為法律關係，請求被告連帶給付八十六萬八千四百五十元，即無理
          由；又原告與被告大眾證券間並無手續折讓費之約定，故原告請求被告大
          眾證券給付折讓費一萬八千六百五十四元，亦無理由，應予駁回；原告之
          訴既經駁回，其假執行之聲請，失所附麗，應併予駁回。
三、本件事證已臻明確，兩造其餘攻繫防禦方法，於判結果不生影響，毋庸一一論述
    。原告於訴訟進行一年又五個月後，始請求命被告大眾證券提出有價證券買進賣
    出委託書暨委託買賣證券契約書原本送鑑定，證明證人許進順與被告乙○○、蔣
    秀芬互相勾串，雖證人許進順於九十年九月二十日始經傳喚到庭，惟對於相關筆
    跡之鑑定，原告於起訴後，訴訟進行中即得提出，且此係原告主張被告乙○○受
    理買賣之重要證據方法，其延至九十年十一月五日始行提出，顯有延滯訴訴之虞
    ，故其聲請調查前開證據，不應准許，附此敘明。
四、結論：
    原告之訴為無理由，依民事訴訟法第三百八十五條第一項前段、第七十八條，判
決如主文。
中      華      民      國    九十    年    十二    月      二十六      日
                                            民事第六庭法  官吳素勤


司法院資訊處製作；財團法人民間司法改革基金會備份。
